【裁判字號】    97,交抗,754
【裁判日期】    970714
【裁判案由】    聲明異議
【裁判全文】
臺灣高等法院臺中分院刑事裁定         97年度交抗字第754號
抗  告  人  交通部公路總局台中區監理所彰化監理站
代  表  人  高東寶
受處分人    甲○○
上列抗告人因違反交通管理處罰條例案件，不服臺灣彰化地方法
院中華民國97年5月30日裁定（97年度交聲字第702號）提起抗告
，本院裁定如下：
    主  文
抗告駁回。
    理  由
一、本件經本院審理結果，認原審裁定並無不當，應予維持，並
    引用原審裁定記載之理由（如附件）。
二、抗告意旨略稱：
  (一)本件有關酒駕違規吊扣駕駛執照之裁罰依據為道路交通管理
    處罰條例第三十五條，而非同法第六十八條。
  (二)交通部公路總局現行駕照之管理上，基於一人一照原則，換
    發較高一級車類駕駛執照後，因其具備較低等級車類駕駛資
    格，故規定准其駕駛較低等級車類之車輛；各類駕駛執照應
    考資格雖有不同之經歷需求，但其考驗及格獲准駕車行駛道
    路之權利則為一致，亦即經處吊銷或吊扣駕駛執照處分時，
    均無可持其他等級車種駕照再行駕車行駛於道路之權利，此
    立法目的亦在避免短期內再犯，以維護本身及其他用路人之
    安全，不得因違規駕駛領有最高級駕駛執照資格即有多次駕
    駛汽車之機會。
三、惟按九十四年十二月十四日修正前道路交通管理處罰條例第
    六十八條原規定：「汽車駕駛人，因違反本條例及道路交通
    安全規則之規定，受吊扣或吊銷駕駛執照處分時，吊扣或吊
    銷其持有各級車類之駕駛執照」，業經修正為：「汽車駕駛
    人，因違反本條例及道路交通安全規則之規定，受吊銷駕駛
    執照處分時，吊銷其持有各級車類之駕駛執照」，並由行政
    院於九十五年二月二十七日以行政院院臺交字第0950082898
    號令發布定自九十五年三月一日施行。考其修正理由乃因舊
    法將違法或違規駕駛人所持有各級車類之駕駛執照一併吊扣
    或吊銷失之苛酷，影響人民工作及生活甚鉅，故為上開修正
    。是依前開修正後道路交通管理處罰條例第六十八條規定，
    受吊扣駕駛執照處分時，不再吊扣其持有各級車類之駕駛執
    照，僅於受吊銷駕駛執照處分時，始吊銷其持有各級車類之
    駕駛執照，而限縮原條文之適用範圍，是受吊扣駕駛執照處
    分即不在本條規定適用之列甚明。而本件受處分人交通違規
    時間為九十七年四月二十六日，原處分機關於裁決時，自應
    依修正後之道路交通管理處罰條例第六十八條規定裁處，始
    為適法。經查，依上開規定，汽車駕駛人，駕駛汽車經測試
    檢定酒精濃度超過規定標準者，除罰鍰外，並當場移置保管
    其車輛及吊扣其駕駛執照1年，據此規定文義，所吊扣駕駛
    執照之種類自應係當場遭移置保管之車輛種類而定，即受處
    分人依法所受之處分應為限制其駕駛自用小貨車之權利，不
    再吊扣其持有各級車類之駕駛執照，故原處分機關於作成吊
    扣駕駛執照處分時，應就行為人所應吊扣之駕駛執照種類予
    以限定，始符合依法行政原則。原處分不察，誤認該處分及
    於受處分人所持有其他各級車類之駕駛執照，而裁處吊扣受
    處分人所持有之駕駛執照，即非合法。原審因認受處分人就
    原處分關於吊扣駕駛執照十二個月部分之聲明異議為有理由
    ，而將該部分撤銷，並吊扣其小型車駕駛執照，核無違誤。
    抗告意旨尚有誤認，其抗告為無理由，應予駁回。
四、據上論結，應依道路交通案件處理辦法第二十六條，刑事訴
    訟法第四百十二條，裁定如主文。
中    華    民    國    97    年    7     月    14    日
            刑事第四庭    審判長法  官  洪  耀  宗
                                法  官  江  德  千
                                法  官  劉  登  俊
上列正本證明與原本無異。
不得再抗告。
                                書記官  粘  銘  環
中    華    民    國    97    年    7     月    15    日
附件
臺灣彰化地方法院交通事件裁定         97年度交聲字第702號
原處分機關  交通部公路總局臺中區監理所彰化監理站
                    設彰化縣花壇鄉○○村○○路○段457號
異  議  人
即受處分人  甲○○  男  35歲（民國○○年○月○○日生）
                    身分證統一編號：Ｚ000000000號
                    住雲林縣東勢鄉月眉村媽埔24號
上列聲明異議人即受處分人因違反道路交通管理處罰條例案件，
對於交通部公路總局臺中區監理所彰化監理站民國97年4月29日
所為之處分（彰監四字第裁64－I00000000號裁決書），聲明異
議，本院裁定如下：
    主  文
原處分關於吊扣駕駛執照拾貳個月部分撤銷。
甲○○自用一般小貨車駕駛人駕駛汽車，經測試檢定酒精濃度超
過規定標準，吊扣小型車駕駛執照拾貳個月。
    理  由
一、原處分機關略以：受處分人甲○○於民國97年4月26日11時
    54分許，駕駛車牌號碼4100-MA號自小貨車，行經彰化縣北
    斗鎮○○路與復興路路口處，因「駕駛汽車行駛公路經警方
    攔檢實施酒測，測得酒測值為0.28mg／L」違規，為彰化縣
    警察局北斗分局警員以彰警交字第I00000000號舉發違反道
    路交通管理事件通知單當場舉發，原處分機關乃依道路交通
    管理處罰條例第35條第1項第1款、第24條第1項第2款規定裁
    處吊扣受處分人之普通大貨車駕駛執照12個月（罰鍰部分因
    受處分人已繳納完畢，故不另裁處），並施以道安講習，於
    法並無不合等語。
二、受處分人異議意旨略以：異議人酒精濃度超過規定，是為事
    實；惟異議人駕駛執照為自用大貨車，該駕駛執照為異議人
    養家活口賴以維生所用之工具，又因違規時所駕駛之車輛為
    自用小貨車，是應以吊扣異議人自用小貨車駕駛執照為宜，
    然被吊扣自用大貨車駕照，裁罰乃屬不當，且將嚴重影響異
    議人生計，爰請求撤銷原處分關於吊扣異議人自用大貨車駕
    駛執照12個月之部分等語。
三、按汽車駕駛人飲用酒類或其他類似物後，其吐氣所含酒精濃
    度超過每公升0.25毫克或血液中酒精濃度超過百分之0.05以
    上者，不得駕車；汽車駕駛人，有第35條第1項規定之酒後
    駕車情形，應接受道路交通安全講習；汽車駕駛人，駕駛汽
    車經測試檢定酒精濃度超過規定標準，處新臺幣（下同）15
    ,000 元以上60,000元以下罰鍰，並當場移置保管該汽車及
    「吊扣」其駕駛執照1年。道路交通安全規則第114條第2款
    、道路交通管理處罰條例第24條、道路交通管理處罰條例第
    35條第1項第1款分別載有明文。又按道路交通管理處罰條例
    第68條業於94年12月14日修正，並自95年3月1日施行，修正
    前之道路交通管理處罰條例第68條規定：「汽車駕駛人，因
    違反本條例及道路交通安全規則之規定，受『吊扣或』吊銷
    駕駛執照處分時，『吊扣或』吊銷其持有各級車類之駕駛執
    照。」，而修正後之道路交通管理處罰條例第68條規定：「
    汽車駕駛人，因違反本條例及道路交通安全規則之規定，受
    吊銷駕駛執照處分時，吊銷其持有各級車類之駕駛執照。」
    ，查該條文修正前，其原提案修正條文為：「汽、機車駕駛
    人，因違反本條例及道路交通安全規則之規定，受『吊扣或
    吊銷』駕駛執照處分時，『吊扣或吊銷』其違法或違規當時
    所駕駛車輛之駕駛執照。」，立法理由略以：「原條文將違
    法或違規駕駛人所持有各級車類之駕駛執照一併吊扣或吊銷
    ，失之過酷，影響人民工作及生活甚鉅，爰修正之」等語，
    是以其立法意旨在於違規行為對道路交通秩序之維持及道路
    交通安全已生較大之影響，故規定吊扣或吊銷其持有各級車
    類之駕駛執照，以限制其繼續駕車行駛道路之權利，其係屬
    駕駛行為之限制，並不因所持駕駛執照種類不同而有所差異
    。然最後通過之修正條文，則係將道路交通管理處罰條例第
    68條原有條文中之『吊扣或』3字刪除各情，有立法院交通
    委員會94年10月5日台立交字第0942400153號函附道路交通
    管理處罰條例第68條審查報告可參（參立法院公報第94卷第
    70期第135至138頁）。是參照上開立法理由及立法經過，依
    修正後之條文，按上開規定受『吊銷駕照』處分者，仍維持
    吊銷其持有各級車類駕駛執照之處分，至於受『吊扣駕照』
    處分者，則僅『吊扣』其違法或違規當時所駕駛車輛之駕駛
    執照，不再吊扣其持有各級車類之駕駛執照至明（臺灣高等
    法院臺中分院96年度交抗字第136、648號裁定意旨參照）。
四、經查，異議人甲○○持普通大貨車駕駛執照，於97年4月26
    日11時54分許，駕駛車牌號碼4100-MA號自用小貨車，行經
    彰化縣北斗鎮○○路與復興路路口處，因「汽車駕駛人酒精
    濃度超過規定標準（經酒精測試為0.28MG/L）」違規，為彰
    化縣警察局北斗分局警員當場掣單舉發，原處分機關乃依道
    路交通管理處罰條例第35條第1項第1款、第24條第1項第2款
    規定，裁處異議人吊扣駕駛執照12個月，並施以道路安全講
    習之處分等情，為異議人所不爭執，並有彰化縣警察局彰警
    交字第I00000000號舉發違反道路交通管理事件通知單、交
    通部公路總局臺中區監理所彰化監理站彰監四字第裁64－I0
    0000000號違反道路交通管理事件裁決書各1紙在卷可稽，是
    異議人前開違規行為堪以認定。惟本件異議人係於97年4月2
    6日駕駛自用小貨車違規，自應依修正後之道路交通管理處
    罰條例第68條規定裁處方屬適法，則依前揭說明，其依法所
    受之處分應為限制其駕駛自用小貨車之權利，即吊扣其小型
    車駕駛執照。至於異議人僅領有最高級之普通大貨車駕駛執
    照，致無較低級車類之小型車駕駛執照可供吊扣，此係源於
    道路交通安全規則關於「一照原則」之駕照管理問題，惟行
    政機關本應時時因應法令之變更，而精進其行政執行成效，
    斷不得因技術層面之困難，而置相關法令於不顧，甚或逾越
    比例原則，是技術層面的問題，要難據為原處分並無不當之
    理由，併此敘明。
五、綜上所述，異議人係駕駛自用小貨車違規，且依修正後道路
    交通管理處罰條例第68條規定，受吊扣駕駛執照處分時，已
    不得再吊扣受處分人所持有各級車類之駕駛執照，已如前述
    ，則本件異議人駕駛自用小貨車違反道路交通管理處罰條例
    第35條第1項第1款規定，自應吊扣其小型車駕駛執照，原處
    分關於「吊扣駕駛執照12個月」部分之處罰，未明確揭示吊
    扣駕駛執照之車種級別，即難認為允當。從而，本件異議為
    有理由，爰撤銷原處分關於「吊扣駕駛執照12個月」部分之
    處罰，並改諭知如主文第2項所示之處罰。至於原處分機關
    另裁處異議人施以道安講習部分，聲明異議意旨並未指摘及
    此，本院即無由併予審酌，附此指明。
據上論斷，應依道路交通案件處理辦法第20條，裁定如主文。
中    華    民    國    97    年    5    月    30    日
                  交通法庭           法  官   尚安雅
以上正本證明與原本無異。
如不服本裁定，應於裁定送達後五日內向本院提出抗告狀 (須附
繕本 )。
中    華    民    國    97    年    6    月      4     日
                                     書記官   陳文俊


司法院資訊處製作；財團法人民間司法改革基金會備份。
